【裁判字號】    90,台上,398
【裁判日期】    900309
【裁判案由】    給付工程款
【裁判全文】
最高法院民事判決                                  九十年度台上字第三九八號
    上  訴  人  三信商業銀行股份有限公司
    法定代理人  廖君澤
    訴訟代理人  吳光陸律師
    被 上訴 人  甲○○
                彰毅建設股份有限公司
    法定代理人  蕭再洽
右當事人間請求給付工程款事件，上訴人對於中華民國八十八年三月三十日台灣高等
法院台中分院第二審判決（八十七年度上字第六七八號），提起上訴，本院判決如左
：
    主  文
上訴駁回。
第三審訴訟費用由上訴人負擔。
    理  由
本件上訴人三信商業銀行股份有限公司（下稱三信銀行）於被上訴人甲○○請求被上
訴人彰毅建設股份有限公司（下稱彰毅公司）給付工程款新台幣（下同）四百四十一
萬九千二百四十二元及其法定遲延利息，暨確認甲○○就上開工程款本息債權對於彰
毅公司所有皇家銀河十六期社區如原判決附表所示之建物有法定抵押權存在事件訴訟
繫屬中，以甲○○、彰毅公司為共同被告提起主參加之訴主張﹕甲○○並無承攬系爭
皇家銀河十六期社區之模板工程，縱認有承攬系爭模板工程，因該模板工程係由彰一
皇家建設有限公司（下稱彰一公司）簽約發包，與甲○○有承攬關係者應為彰一公司
，而與彰毅公司無涉，彰一公司亦無將承攬契約移轉予彰毅公司，彰毅公司無須給付
系爭工程款，甲○○與彰毅公司間並無四百四十一萬九千二百四十二元之工程款債權
存在。且甲○○承作之模板工程，僅係建築房屋搭建牆壁使用，顯非建築物本身，對
彰毅公司之建物亦無法定抵押權存在。因三信銀行為彰毅公司之債權人，目前正在執
行法院對該公司之財產聲請強制執中（台灣彰化地方法院八十四年度執字第一三七四
號），甲○○與彰毅公司間請求給付工程款等事件之本訴訟，訴訟結果如判決甲○○
勝訴，將侵害三信銀行之權利，依民事訴訟法第五十四條之規定，三信銀行自有以甲
○○及彰毅公司為共同被告提起主參加訴訟之必要等情。因而求為確認甲○○與彰毅
公司間之工程款本息債權不存在，暨確認甲○○就彰毅公司所有皇家銀河十六期社區
如原判決附表所示建物之法定抵押權不存在之判決。
被上訴人甲○○則以：被上訴人彰毅公司委由甲○○承造位於彰化縣彰化市○○○段
西勢子小段皇家銀河十六期社區工程其中之模板工程部分，積欠工程款四百四十一萬
九千二百四十二元。甲○○原雖與彰一公司法定代理人蕭再興訂立工程承攬契約，承
攬系爭模板工程，惟嗣該工程之房屋起造人於八十一年十二月十五日由彰一公司變更
為彰毅公司，彰一公司在徵得甲○○同意後，即將其定作人之地位概括移轉予彰毅公
司，該承攬關係自存在於甲○○與彰毅公司間，彰毅公司應給付甲○○四百四十一萬
九千二百四十二元之工程款及其利息。且甲○○所承攬之模板工程係屬建物新造工程
之一部分，該項工作又附於彰毅公司所有如原判決附表所示之建物，甲○○就工程款
債權對於該建物自有法定抵押權存在等語，資為抗辯。被上訴人彰毅公司則承認甲○
○之請求（第一審判決主參加訴訟原告三信銀行勝訴，駁回本訴訟原告甲○○之訴，
本訴訟原、被告即被上訴人就主參加訴訟敗訴部分提起上訴，甲○○並就本訴訟部分
提起上訴。原審就三信銀行請求確認工程款本息債權不存部分，改判駁回三信銀行之
訴，就甲○○本訴訟請求給付工程款本息部分，改判如甲○○之聲明，駁回甲○○、
彰毅公司其餘之上訴。甲○○、彰毅公司就其敗訴部分即確認法定抵押權存在與否部
分，未聲明不服，三信銀行就其敗訴部分提起第三審上訴。三信銀行另對甲○○、彰
毅公司及第一審共同被告彰一公司請求撤銷彰毅公司承擔彰一公司對甲○○之債務行
為部分，經第一審判決三信銀行敗訴後，未據三信銀行聲明不服，已告確定）。
原審依審理之結果，以：甲○○主張其係與彰一公司法定代理人蕭再興訂立工程訂購
單，承攬皇家銀河十六期社區之模板工程，甲○○尚有工程款四百四十一萬九千二百
四十二元未領，應由彰毅公司負責償還，請求彰毅公司如數給付及加計法定遲延利息
，彰毅公司承認甲○○之請求（一審八十六年卷第九十五頁反面、第一七○頁、原審
卷第一四一頁正面），即彰毅公司已於言詞辯論時為訴訟標的之認諾。惟甲○○上開
主張為三信銀行所否認，三信銀行並主張：甲○○是否有承作皇家銀河十六期社區之
模板工程，尚有爭執，且所舉證人不足以證明其確有承攬系爭模板工程，蕭再興係簽
發其個人支票支付工程款，其上並無彰一公司之背書。依彰一公司及彰毅公司出具之
聲明書記載（一審八十七年度卷十九頁），皇家銀河社區工程係由其公司自行施作，
於八十二年十月二十日停工，放棄一切權利交由承購戶繼續完成建物之興建，此與甲
○○之主張不合，且建築執照所載之營造商為一營造公司，並非甲○○，難認彰一公
司有發包工程予甲○○，甲○○亦無承攬系爭模板工程。又蕭再興指稱模板工程係由
林瑞煌施作，蕭再興之債權人名冊亦僅列林瑞煌之四百四十萬元模板工程債權，林瑞
煌並以彰毅公司所簽發之四百四十萬元本票票款向執行法院聲明參與分配，況甲○○
於彰一公司停工後是否仍繼續施作，亦有疑問。又依訂購單所示，每樓完成後付九成
，則甲○○主張工程款共一千四百十一萬七千八百元，應已付九成，至多僅一成一百
四十萬一千七百八十元未付，足見甲○○主張之工程款債權不實。再彰毅公司已拋棄
停工前所有權利，彰毅公司如何承擔彰一公司之債務，縱認彰毅公司有承擔彰一公司
之債務，因二者間之契約均係由蕭再興一人為之，亦違反民法第一百零六條禁止雙方
代理之規定，仍屬無效，甲○○與彰毅公司間並無四百四十一萬九千二百四十二元之
工程款債權存在云云。查甲○○主張其與彰一公司之法定代理人蕭再興訂立工程訂購
單承攬皇家銀河十六期社區之模板工程，業據提出該工程訂購單在卷可稽（一審八十
六年度卷第六頁），蕭再興亦承認該工程訂購單係其簽名蓋章，係其代表彰一公司與
甲○○簽約等情（同上卷第九十七頁正面、原審卷第五十八頁正面），而依該工程訂
購單所示，蕭再興係以彰一公司之名義與甲○○簽約，將系爭模板工程交由甲○○承
攬，則甲○○與彰一公司就皇家銀河十六期社區之模板工程有承攬契約存在，自屬明
確。而彰一公司興建皇家銀河十六期社區預售予張英等承購戶，將其中之模板工程委
由甲○○施作，就承購戶而言，彰一公司才是社區之建造者，承購戶與實際施作工程
者並無直接之法律關係，則在彰一公司及彰毅公司發生財務困難，無力完成社區之興
建，同意拋棄停工前已施工之權利，交由張英等承購戶繼續完成社區之興建，於出具
予承購戶之聲明書，當然表明社區係由該二公司建造，此與向彰一公司承攬系爭模板
工程實際由甲○○施作，並不衝突。甲○○承攬皇家銀河十六期社區之模板工程，僅
占整個社區興建工程之一部分，彰一公司或彰毅公司於建築執照自不會陳報甲○○為
營造商，因此以建築執照之營造商非甲○○，否認甲○○有承攬系爭模板工程，即無
理由。蕭再興以個人支票支付甲○○之工程款，其上並無彰一公司之背書，據蕭再興
證稱彰一公司與彰毅公司均無請領支票，付予甲○○之工程款均係以其個人及其兒子
之支票支付（原審卷第五十七頁背面、第五十八頁），且蕭再興以個人支票支付甲○
○之工程款，僅係工程款之支付方式，不能因其上無彰一公司之背書，而否認彰一公
司有將系爭模板工程交由甲○○承攬。證人林瑞登亦到庭證稱：「曾於八十二年間左
右受雇於甲○○，在彰化市忠孝國小旁之工地（即皇家銀河十六期社區），從事模板
之放樣工作」等情（一審卷八十六年度卷第一二五、一二六、一四七頁，原審卷第七
十一、七十二頁），證人林瑞登既曾受雇甲○○在皇家銀河十六期社區工作，其於第
一審所稱不知甲○○在該社區工作之期間及甲○○向誰承包模板工程（一審卷八十六
年度卷第一二六頁正面），難認與常情有違，自不能因林瑞登係甲○○之堂弟，復受
僱於甲○○，而否定其證言。另證人廖文山到庭證稱：「模板工程由甲○○承包，我
只不過是他的小包，負責僱用工人來施工，所有建材均由甲○○負責，工資由我向甲
○○請領再轉發予工人」等情（一審八十六年度卷第一六九、一七○頁、原審卷第七
十二頁）。證人廖文山雖稱其從事模板工程係轉包自甲○○，與甲○○所稱僱用廖文
山為監工固有不符，惟無論廖文山是否係甲○○之小包或監工，均不影響甲○○有承
包系爭模板工程委由廖文山施作之事實，且依廖文山所述，建材仍由甲○○提供，其
僅係僱用工人負責工資之發放，此與甲○○所稱廖文山僅係監工，負責僱請釘模板之
工人及管理工人之工作，並不矛盾。因此廖文山究係甲○○之小包或監工，應祇是廖
文山與甲○○認知上有無不同而已，自難認廖文山之證言不可採信。而林瑞登之放樣
與廖文山之雇請工人釘模板亦未衝突，因模板之施作須先有放樣人員固定位置，再由
廖文山所雇請工人釘模板。另證人陳立德即彰一公司之工地主任於第一審證稱：「皇
家銀河十六期社區於八十二年間結構體全部完成，全部模板都是甲○○做的」等語（
一審八十七年度卷第七十八頁），證人陳立德雖係在第一審訊問證人林瑞登及廖文山
之後，甲○○始聲請訊問，但不能因此否定其證言之真實性。證人陳立德於第一審雖
稱不認識林瑞登及廖文山（一審八十七年度卷第七十九頁正頁），但第一審於訊問證
人陳立德時林瑞登及廖文山並未在場，則其不知在甲○○模板工程擔任放樣之林瑞登
及實際工作之廖文山之真實姓名，即屬事理之常，且證人陳立德於原審法院亦證稱：
「不知放樣人員及工頭之真實姓名，須看到人後才知道，因不知他們名字，故於第一
審稱不認識林瑞登、廖文山」等語（原審卷第一○三頁正面），況證人陳立德僅係彰
一公司之工地主任，皇家銀河十六期社區甲○○僅承包其中之模板工程，在該社區工
作之工人何其多？證人陳立德如何能一一認識？尤不能以證人陳立德不認識甲○○雇
用之放樣人員及工頭，而質疑其證言之真實性。由證人林瑞登、廖文山、陳立德以上
之證言，均可證明系爭模板工程確係由甲○○承攬施作。且蕭再興曾以面額一百零六
萬六千二百元之支票三紙及另紙面額七十五萬二千八百元之支票支付甲○○之工程款
，屆期經提示不獲兌現，此有支票及退票理由單各四紙在卷可按（一審八十六年度卷
第一一○、一一一頁），其金額合計三百九十五萬一千四百元，若模板工程非由甲○
○施作，蕭再興豈有以將近四百萬元之支票支付工程款之理？另彰一公司及彰毅公司
因發生財務困難，無力完成皇家銀河十六期社區之興建，於八十二年十月二十日停工
，由承購戶繼續完工，但甲○○之模板工程係社區興建工程須先行施作之項目，甲○
○主張系爭建物工程停工時，其業已完成所有之模板工程，以後承買戶所組成之自救
委員會，自行出資完工部分僅外飾及部分水電工程等情，此與蕭再洽、蕭再興所稱於
自救會接手時，甲○○之模板工程均已完工（原審卷第三十三頁正面、五十八背面）
，及林瑞登、廖文山所述於彰一公司停工時其模板工程均已完成（原審卷第七十一頁
背面、七十二頁背面）相符，三信銀行否認系爭模板工程係由甲○○施作，並不可採
。彰毅公司及蕭再興均承認甲○○所施作之模板工程，尚有四百四十一萬九千二百四
十二元未領取，而依前所述，蕭再興用以支付工程款之支票，共有三百九十五萬一千
四百元之票款經提示不獲兌現，蕭再興並曾於八十六年九月三十日代理彰毅公司出具
切結書予甲○○，承認皇家銀河十六期模板工程尚欠工程款四百四十一萬九千二百四
十二元，此有該切結書在卷可憑（一審八十六年度卷第十六頁），蕭再興及蕭再洽均
承認蕭再興在代理彰毅公司出具該切結書時事先有得蕭再洽之同意（原審卷第五十八
頁背面、第五十九頁正面），而該切結書上所載四百四十一萬九千二百四十二元係工
程會算後實際上應付之金額，亦據蕭再興證述屬實（原審卷第一○九頁背面）。三信
銀行主張依工程訂購單所示，每樓完成後付九成，本件工程款共一千四百十一萬七千
八百元，至多一成一百四十萬一千七百八十元未付，甲○○主張之工程款債權不實云
云，但工程訂購單所示之每樓完成後付九成，係彰一公司依約應付之款項，並非彰一
公司已付之金額，實際上彰一公司僅付工程款九百六十九萬八千五百五十八元，連同
前揭退票金額，彰一公司應尚有四百四十一萬九千二百四十二元未支付，而由彰一公
司支付工程款之支票不獲兌現，亦可證明彰一公司並未依約支付九成之工程款，三信
銀行此部分之主張，難認有理。蕭再興於另案臺灣彰化地方法院八十七年度重訴字第
一五四號分配表異議之訴事件證稱係林瑞煌做板模，此有言詞辯論筆錄影本在卷足證
（原審卷第四十八頁），證人陳立德於原審法院證稱系爭模板工程由林瑞煌施作（原
審卷第一○三頁），另蕭再興之債權人名冊及原審法院向臺灣彰化地方法院檢察署調
得之八十六年度偵字第一○○號偵查卷內陳木村代表整個債權人參與分配之債權人名
冊（附原審卷第五十三頁），模板工程之債權均列林瑞煌四百四十萬元，並無甲○○
之債權，林瑞煌亦以彰毅公司所簽發之四百四十萬元本票聲請臺灣彰化地方法院裁定
准許強制執行，並據以聲明參與分配，復有臺灣彰化地方法院八十四年度執字第一三
七四號分配表及林瑞煌參與分配聲請狀為證（附原審卷第七十八至八十九頁），三信
銀行因此主張甲○○並未承攬系爭模板工程。惟甲○○指稱二筆債權事實上是同一筆
，因蕭再興與林瑞煌熟識，故開票予林瑞煌，甲○○、林瑞煌分頭求償致重複聲明參
與分配等情（原審卷第一○八頁），蕭再興證稱：「板模工程係發包予林瑞煌，實際
上是甲○○、林瑞煌等三兄弟共同施工，而我大部分均與林瑞煌接洽，故我確有欠四
百多萬元之工程款，在債權人名冊以林瑞煌為代表」、「係甲○○與我訂約，但係由
他們兄弟三人承作，而他們三人之財務均由林瑞煌管理，我開予林瑞煌本票之四百四
十萬元，係因會算過，而將尾數去除」等語（原審卷第五十七頁背面、第一○九頁背
面），蕭再洽亦稱：「我們只欠一筆工程款，甲○○與林瑞煌係同一筆債務」、「本
件板模工程確實由甲○○兄弟承攬施作」（原審卷第一○二頁、第一四二頁正面），
另證人林瑞煌證稱：「皇家銀河十六期板模工程是由我兄弟三人共同承作，我與甲○
○所請求之部分雖金額部分不一致，惟係同一筆，應以甲○○之請求才對，我與甲○
○分別請律師處理，故才會重複」（原審卷第一○八頁背面、第一○九頁正面），證
人陳立德並證稱：甲○○與林瑞煌有共同至工地施作（原審卷第一○三頁背面）。由
此可見系爭模板工程雖係由甲○○與彰一公司簽約，但實際係由甲○○、林瑞煌共同
施作，則蕭再興、陳立德所稱模板工程由林瑞煌施作，自不足以推翻甲○○有承攬皇
家銀河十六期社區模板工程之事實。而在彰一公司、彰毅公司財務發生困難，製作債
權人名冊時，彰毅公司係簽發四百四十萬元本票予林瑞煌，債權人名冊即以林瑞煌之
四百四十萬元代表模板工程之欠款，林瑞煌之四百四十萬元債權與本件甲○○工程款
四百四十一萬九千二百四十二元係同一筆債權，因承攬契約係以甲○○之名義訂立，
故工程款之債權應屬甲○○，而甲○○之工程款四百四十一萬九千二百四十二元係經
其與蕭再興詳細會算過，不似彰毅公司簽發之本票及債權人名冊所列之四百四十萬元
有刪除尾數，是金額自應以四百四十一萬九千二百四十二元為準。雖林瑞煌再以四百
四十萬元票款聲明參與分配致有重複受償之虞，但僅屬分配表應予更正之問題。蕭興
業已經過蕭再洽之同意，代理彰毅公司出具切結書予甲○○，承認有欠甲○○之工程
款四百四十一萬九千二百四十二元，顯然彰毅公司已與甲○○訂立契約承擔彰一公司
之工程款四百四十一萬九千二百四十二萬元債務，依民法第三百條之規定，該工程款
四百四十一萬九千二百四十二元之債務已移轉於彰毅公司。雖彰一公司及彰毅公司之
財務均由蕭再興處理，蕭再洽並有授權蕭再興處理彰毅公司業務，但蕭再興係在得蕭
再洽之同意，代理彰毅公司與甲○○訂約承擔彰一公司之債務，並未違反民法第一百
零六條禁止雙方代理之規定。至彰一公司及彰毅公司於八十二年十月二十日停工，放
棄已施工前之所有權利，將建物交由承購戶繼續施工，所放棄者係建物已施工前之所
有權利，彰一公司對其所欠債務仍應負責，彰毅公司承擔彰一公司之債務，與其放棄
前揭權利無關。又甲○○雖主張其與彰一公司訂立工程承攬契約，嗣彰一公司徵得其
同意後，將定作人之地位，摡括移轉於彰毅公司，該承攬關係存在於甲○○與彰毅公
司間等情，然三信銀行堅決否認彰一公司之定作人地位，有摡括移轉於彰毅公司之情
事。按契約承擔係當事人之一方將其因契約所生之權利義務，概括的讓與第三人承受
，須契約當事人有將其因契約所生法律上地位移轉與承受人之行為始可。甲○○主張
彰一公司已將其定作人之地位概括移轉於彰毅公司，自須證明彰毅公司有契約承擔之
情事。查甲○○陳稱：「工程原係由彰一公司所建，約於簽約後一個月變更起造人為
彰毅公司，變更後工程仍由彰一公司繼續建造」等語（一審八十六度卷第三十一頁背
面）。蕭再興證稱：「原先用彰一公司與人簽約，嗣後因節稅之便乃改用彰毅公司簽
約，但實際施工係彰一公司，所有工程款均係由彰一公司支付，而彰毅公司僅係起造
人名義而已」、「簽約係以彰一公司與甲○○簽定工程訂購單，後起造人改為彰毅公
司，但未為更改契約，甲○○知悉起造人變更，亦未要求重訂契約」、「起造人雖名
義有變更，但定作契約之當事人未變更」等語（原審卷第五十七頁背面、第五十八頁
正面）。蕭再洽陳稱：「所有工程均係由彰一公司承攬施工，彰毅公司只不過是個空
殼子，無任何業務營運，為彰一公司變更起造人名義而設立」、「彰毅公司並未付過
任何材料款及工人工資，人員聘僱均係由彰一公司負責」、「起造人名義變更後定作
人未作變更，確實由彰一公司負責施工」、「彰毅公司無任何員工，彰一公司則有員
工」等語（原審卷第三十三頁、第七十一頁）。足見雖然起造人名義由彰一公司變更
為彰毅公司，但承攬契約並未受影響，彰一公司仍係定作人繼續建造皇家銀河十六期
社區，工程款亦由彰一公司之法定代理人蕭再興以個人之支票支付，自無甲○○所指
之契約承擔情事。另證人陳立德證稱：「我所領的薪水均係由彰一公司支付，且由工
地主任晉升為工務經理」、「皇家銀河十六期社區之工程均由彰一公司承攬，只不過
起造人名義改為彰毅公司而已」、「係向彰一公司領薪水，且所得稅單亦係由彰一公
司開具」（原審卷第一○二頁背面、第一○三頁），益見彰一公司於起造人變更之後
仍指派陳立德在現場監工，彰一公司並未將皇家銀河十六期社區之興建工作交由彰毅
公司。至甲○○提出其本人所寫之證明書，其上記載「茲本人承包彰一公司負責人蕭
再興興建於彰化市○○○段西勢子小段之皇家銀河十六期，開工後起造人變更為彰毅
公司，負責人蕭再洽，模板工程款共計一千四百十一萬七千八百元正，扣已請款九百
六十九萬八千五百五十八元，尚欠四百四十一萬九千二百四十二元。」（一審八十六
年度卷第七頁），尚不足以證明承攬關係存在於其與彰毅公司間。甲○○提出之由蕭
再興代理彰毅公司出具之切結書記載「立切結書人彰毅公司負責人蕭再洽，茲因甲○
○君承包興建彰化市○○○段西勢子小段皇家銀河十六期板模工程，尚欠林君工程款
四百四十一萬九千二百四十二元正，特此切結。」（一審八十六年度卷第十六頁），
此切結書僅表明彰毅公司有欠甲○○之工程款，亦難認彰一公司已將定作人之地位摡
括移轉於彰毅公司。彰毅公司之債權人名冊列有林瑞煌四百四十萬元之模板工程款債
權，亦不能認彰毅公司已承擔彰一公司之承攬契約。另據蕭再興證稱：工程訂購單係
於變更起造人為彰毅公司之後所訂（一審八十六年度卷第九十七頁正面），甲○○亦
承認起造人名義於工程開挖地下室後由彰一公司變更為彰毅公司，系爭模板工程係在
變更後方開始施工等情（原審卷第一四六頁）。雖蕭再興為彰一公司之法定代理人及
彰毅公司之實際負責人，兩家公司之業務均由其執行，但蕭再興既係以彰一公司之名
義與甲○○簽約，則契約當事人自係彰一公司，蕭再興苟欲以彰毅公司為定作人，應
代理彰毅公司以該公司名義簽訂工程訂購單，本件僅係建造皇家銀河十六期社區之申
請人變更，無從將蕭再興之真意解釋為於起造人名義變更，即欲以彰毅公司為工程之
定作人。甲○○雖又稱承攬人於定作人與工作所附之不動產非同一時，因建物興建完
成後，非定作人所有，承攬人未有法定抵押權之擔保，根本不願承攬，未保存登記之
建物，其所有權係屬實際出資興建者所有，果系爭建物之定作人仍為彰一公司或蕭再
興，實際支付工程款亦為彰一公司或蕭再興，則建物之所有權應屬彰一公司或蕭再興
所有，三信銀行如何能以彰毅公司之借款債權，查封拍賣？從而定作人地位早已由彰
一公司概括移轉予彰毅公司，故建物之所有權為彰毅公司所有云云。但定作人並非定
係建物所有權人，承攬人於定作人非建物所有權人時，是否即不願承攬，係屬事實問
題，承攬人於考量定作人信用卓著，報酬會依約支付，即使無法定抵押權之擔保，仍
會承攬，因此承攬人並非一定需有法定抵押權擔保始願承攬，甲○○以其需有法定抵
押權之保障，推斷定作人已變更為彰毅公司，自屬無據。又本件承攬之定作人為彰一
公司，實際支付工程款亦為彰一公司，縱如甲○○所述，所有權係屬彰一公司，三信
銀行不能以對彰毅公司之借款債權，查封拍賣如附表所示之建物，僅係彰一公司得否
提起異議之訴，撤銷強制執行程序之問題，與本件彰一公司定作人之地位是否有概括
移轉彰毅公司無涉，甲○○以三信銀行執對彰毅公司之債權查封拍賣如附表所示之建
物，認所有權係屬彰毅公司，進而推斷定作人地位已由彰一公司摡括移轉予彰毅公司
，亦無理由。甲○○並無法證明彰一公司有將其定作人地位概括移轉予彰毅公司，則
定作人仍係彰一公司，承攬關係存在於彰一公司與甲○○之間，與彰毅公司無涉，甲
○○此部分主張，委無可採。甲○○既向彰一公司承攬皇家銀河十六期社區之模板工
程，彰一公司所欠之四百四十一萬九千二百四十二元工程款債務，業已由彰毅公司承
擔，則三信銀行訴請確認甲○○與彰毅公司間之工程款債權四百四十一萬九千二百四
十二元及法定遲延利息不存在，自無理由，不應准許。甲○○訴請彰毅公司給付工程
款四百四十一萬九千二百四十二元及自起訴狀繕本送達翌日起算之法定遲延利息，業
經彰毅公司認諾，自應准許。並說明兩造其餘攻擊防禦方法不予審究之意見，因而將
此部分第一審所為上訴人勝訴之判決廢棄，改判駁回其在第一審之訴，並就本訴訟原
告甲○○請求本訴訟被告彰毅公司給付工程款部分，改判如甲○○之聲明，經核於法
並無違背。上訴論旨，就原審取捨證據、認定事實及解釋契約之職權行使，指摘原判
決其敗訴部分不當，求予廢棄，非有理由。
據上論結，本件上訴為無理由。依民事訴訟法第四百八十一條、第四百四十九條第一
項、第七十八條，判決如主文。
中      華      民      國     九十     年      三      月      九      日
                              最高法院民事第二庭
                                  審判長法官  曾  桂  香
                                        法官  劉  延  村
                                        法官  劉  福  聲
                                        法官  黃  秀  得
                                        法官  蘇  達  志
      右正本證明與原本無異
                                              書  記  官
中      華      民      國     九十     年      三      月     二十     日


司法院資訊處製作；財團法人民間司法改革基金會備份。
